【裁判字號】    94,重上更(一),203
【裁判日期】    951213
【裁判案由】    偽造文書等
【裁判全文】
臺灣高等法院臺中分院刑事判決   94年度重上更(一)字第203號
上  訴  人  臺灣台中地方法院檢察署檢察官
被      告  丙○○
選任辯護人  賴淑惠  律師
上列上訴人因被告偽造文書等案件，不服臺灣臺中地方法院八十
九年度訴字第二六八五號中華民國八十九年十二月二十二日第一
審判決（起訴案號：臺灣臺中地方法院檢察署八十九年度偵字第
四八二七號、八十九年度偵緝字第九二號），提起上訴，本院判
決如下：
    主  文
原判決撤銷。
丙○○共同連續製造偽藥，處有期徒刑年陸月。
附表一、二、三所示之扣押物品，均沒收。
    事  實
一、丙○○明知製造藥品，應將其成分、規格、性能、製法之要
    旨，檢驗規格與方法及有關資料或證件，連同標籤、仿單及
    樣品，並繳納證書費、查驗費，申請中央衛生主管機關即行
    政院衛生署查驗登記，經核准發給藥品許可證後，始得製造
    。又明知ＶＩＡＧＲＡ、ＺＡＮＴＡＣ、ＸＥＮＩＣＡＬ、
    ＮＯＲＶＡＳＣ、ＬＯＳＥＣ等藥品，係美商輝瑞大藥廠、
    英商葛蘭素集團公司、瑞士商赫夫門羅氏藥廠股份有限公司
    、瑞商阿斯特拉有限公司經銷之藥品，其「ＶＩＡＧＲＡ」
    、「ＺＡＮＴＡＣ」、「ＸＥＮＩＣＡＬ」、「ＮＯＲＶＡ
    ＳＣ」、「ＲＯＨＹＰＮＯＬ」及「ＬＯＳＥＣ」等商標，
    並已向我國經濟部中央標準局（現改制為經濟部智慧財產權
    局）註冊登記，取得商標專用權，使用於各類藥品，且目前
    均尚在有效之專用期限內，詎丙○○竟與乙○○（由公訴人
    另案起訴，並經本院九十四年度上更一字第一一號刑事判決
    底連續製造偽藥罪判處有期徒刑六年，現上訴最高法院中）
    二人為製造偽藥販賣牟取非法利益，竟基製造偽藥販賣、及
    行使偽造私文書、以及意圖欺騙他人於類似商品使用相同於
    他人註冊商標之概括犯意聯絡，自民國（下同）八十七年一
    月間起，由乙○○提供彰化縣溪州鄉○○路○段五○○巷一
    號至六號之處所，作為製造偽藥工廠，另由丙○○負責提供
    烘乾機、打錠機等生產偽藥機具及偽藥原料，二人未經主管
    機關核准，即共同於上開處所連續製造含有鎮靜安眠劑ＤＩ
    ＡＺＥＰＡＭ、維他命ＴＨＩＡＭＩＮＥ（維他命Ｂ１）、
    精神神經安定劑ＦＬＵＯＸＥＤＩＮＥ、維他命ＰＹＲＩＤ
    ＯＸＩＮＥ（維他命Ｂ６）、制酸劑ＯＭＥＰＲＡＺＯＬＥ
    、減肥劑ＯＲＬＩＳＴＡＴ、強心劑ＡＭＬＯＤＩＰＩＮＥ
    成分之仿冒百憂解（ＰＲＯＺＡＣ）、讓你酷（ＸＥＮＩＣ
    ＡＬ）、益樂肝（ＤＩＬＡＴＩＮ）、及胃藥ＺＡＮＴＡＣ
    、ＬＯＳＥＣ等偽藥。八十八年九月間，乙○○並購得一部
    自動快速膜衣機，裝設於上開處所，製造含有ＳＩＬＤＥＮ
    ＡＦＩＬ成分之「威而剛」偽藥。約同一時期，乙○○又租
    用台中市○○路三四九號八樓之十四、十樓之十二等二處所
    ，由丙○○提供藥品包裝機具及仿冒有上開註冊商標之藥品
    標籤、外包裝紙（盒）及說明書，從事生產偽藥後之包裝工
    作，後並連續供販賣偽藥而行使，足生損害於美商輝瑞大藥
    廠等公司。二人所製造之偽藥，後即分別由乙○○及丙○○
    出售予不詳姓名年籍之外務員，輾轉流入市面藥商。
二、嗣至八十八年十一月五日，經法務部調查局台中縣調查站持
    搜索票在彰化縣溪州鄉○○路○段五○○巷一號至六號處扣
    得如附表一所示之物；復於丙○○台中縣大里市○○路一四
    七巷一二一之五號及台中市○○路三二四號五之十一樓處，
    查獲如附表二所示之物：再於台中市○○路三四九號八樓之
    十四、十樓之十二等二處所扣得如附表三所示之物。
三、案經法務部調查局台中縣調查站（以下簡稱為台中縣調查站
    ）移送及美商輝瑞大藥廠、美商輝瑞產品公司、英商葛蘭素
    集團公司、瑞士商赫夫門羅氏藥廠股份有限公司訴由臺灣臺
    中地方法院檢察署檢察官偵查起訴。
    理  由
一、本案被告丙○○（下稱被告）固坦承伊確有販賣共犯乙○○
    所製造之偽藥之犯罪情事，但除此之外，被告則否認伊尚有
    其他犯行，並辯稱：伊並未與乙○○共同製造偽藥，本案除
    附表二所示之扣案物品係屬伊之所有之外，其餘扣押物品均
    屬乙○○所有，與伊無關，伊並未提供烘乾機、打錠機等生
    產偽藥機具及偽藥原料給乙○○製造偽藥，亦未提供藥品包
    裝機具及仿冒有上開註冊商標之藥品標籤、外包裝紙（盒）
    及說明書給乙○○包裝偽藥，乙○○租屋製造偽藥等事均與
    伊無關，且伊雖有向乙○○購買偽藥轉賣，但當初乙○○有
    告知其販售之藥品係進口而來，故伊當時亦不知伊向乙○○
    所購買之藥品，係屬偽藥且有仿冒商標，係至八十八年五月
    間，伊才知悉此情，而乙○○雖供述伊有共同製造偽藥，但
    乙○○在八十八年十一月五日遭台中縣調查站查獲前，除將
    偽藥販賣給伊轉售予不詳姓名年籍之外務員外，其並於八十
    八年八、九月間陸續將數量不詳並有仿冒「ＶＩＡＧＲＡ」
    商標圖樣之「威而剛」偽藥，以每瓶新台幣（下同）四千五
    百元或三千五百元之價格出售給許慶興及許銀濬，且於本案
    被查獲之後，乙○○仍於八十八年十二月間以每顆七角之代
    價出售仿製之「益利眠」偽藥九十萬顆給許慶興，並再於八
    十九年三月至五月間又陸續出售仿製之「威而剛」偽藥給許
    慶興、許銀濬及林錦輝等人，如伊負責銷售乙○○所製造之
    偽藥，許慶興及許銀濬等人應向伊購買上開偽藥才合情理，
    且本案上開製造偽藥之機具及原料既已於上開時間被台中縣
    調查站人員查扣，乙○○此後又如何製造龐大數量之偽藥對
    外銷售，足證乙○○係為卸責才為不利於伊之供述，其供述
    殊非可信，至於扣案之Ｒｏｈｙｐｎｏｌ  Ｒｏｃｈｅ包裝
    盒係伊向乙○○購買散裝偽藥時，由乙○○所提供，並非伊
    所印製，伊僅單純向乙○○購買偽藥，應不負製造偽藥之刑
    責等情。
二、然查，本案被告確有於上開時、地，與乙○○共同以上開方
    法製造偽藥並以仿冒商標之包裝紙盒包裝，後再販賣等犯罪
    事實，已據乙○○於其被訴製造偽藥案件（臺灣臺中地方法
    院檢察署八十九年度偵緝字第一七二號、臺灣臺中地方法院
    九十年度訴字第一○八二號、本院九十年度上訴一四九九號
    、九十四年度上更一字第一一號刑事案件）偵、審中供述甚
    詳。乙○○在其上開被訴製造偽藥刑事案件，在台中縣調查
    站應述時，已供述：係被告與其共同商議設立地下工廠，製
    造仿冒威而剛、百憂解、讓你酷、ＺＡＮＴＡＣ、ＬＯＳＥ
    Ｃ、ＦＭ２等違禁藥品對外販售牟利，事情經過如本院本案
    前審判決認定之事實等語；後於檢察官偵訊雖曾供述：係被
    告向其訂製，其做好再交給被告出售云云，但其後又改稱：
    事實係如其在台中縣調查站之供述。其後經檢察官聲請羈押
    ，乙○○在原審法院訊問時，又再供稱：「他（指丙○○）
    在販賣，叫我製造，材料也是他提供，我只是加工）」之情
    ；此後經檢察官提起公訴，乙○○在原審法院審理時，亦再
    供述：「我當時沒有錢，事業失敗，洪（鄭之筆誤）連財一
    個月請我十五萬元，是他提供原料及機器，用我的住所來製
    造藥品」、「那些（原料及機器）都不是我的，都是丙○○
    買的，因為是用我的住所，所以才在那裡查到」等情。後在
    該案之本院上訴審及上更一審，乙○○亦再先後為：「（機
    器）是丙○○提供給我的，丙○○提供我技術和設備」、「
    做出來成品，交給丙○○銷售」、「．．．．．．機器和原
    料都是丙○○提供給我的」、「丙○○所言不實在，如果丙
    ○○是向我買成品，怎會在丙○○的倉庫裡查到半成品、標
    籤等物」等等供述。依據乙○○上開供述，其均明確供述本
    案被告確有上開與其共同製造偽藥並以仿冒商標之包裝紙盒
    包裝販賣之事實。查共犯乙○○對於被告雖立於證人之地位
    ，但其於本院本案審理時，已依據刑事訴訟法第一百八十一
    條之規定拒絕證言，被告選任辯護人亦因此捨棄對乙○○之
    詰問，則乙○○於本案審判外向法官所為之陳述，具有證據
    能力，固不待論；即其於偵查中向檢察官所為之陳述，因無
    「顯有不可信之情況」，自亦堪認具有證據能力（至於其在
    台中縣調查站之供述內容，已經其在偵訊引為偵訊供述內容
    ，不再贅論此部分之證據能力）。
三、又被告雖以前開情詞，辯稱乙○○係為卸責才為不利於伊之
    供述。惟查：
（１）本案共犯乙○○於偵、審中，均坦承其確有參與本案上開
      製造偽藥等犯行，雖就其有無參與販賣偽藥及其供稱以每
      月十五萬元受僱製造偽藥部分，乙○○有所匿飾，以十五
      萬元受僱部分亦無佐證，上情為本院所不採信，但其製造
      偽藥之罪名與刑責，尚難認可因其為不利於本案被告之上
      開供述，即可有所規避。依據本案被告及共犯乙○○於偵
      、審中之供述，亦難認被告與乙○○之間有何積怨，自亦
      難認乙○○有誣攀本案被告之動機。且本案被告供稱其販
      賣乙○○所製造之偽藥已一年多，以其販賣偽藥數量之龐
      大，應有進貨單據或支付貨款之資金往來資料可據。然被
      告在本院本案審理之前，始終無法提出提出相關證據以資
      證明。且於本院九十年度上訴一四九九號乙○○製造偽藥
      刑事案件審理時，本案被告尚以證人之身分具結證述：「
      （向乙○○買偽藥）七、八十萬元，每次都付現金，在民
      權路付錢」等語（見該案卷宗第六四頁）；詎至本院九十
      四年度上更一字第一一號乙○○製造偽藥刑事案件審理時
      ，本案被告則再以證人之身分具結證述：七、八十萬元藥
      款都是開太太陳妙齡在誠泰銀行公益路分行的支票支付云
      云（見上開案件卷一第七○頁）。惟若被告確係以其配偶
      陳妙齡之支票，支付其向乙○○購買偽藥之藥款，其何需
      先以藥款均是交付現金搪塞？況被告於本院本案審理時，
      尚能提出其配偶陳妙齡在誠泰銀行公益路分行所設立支票
      存款帳戶之支票存根為證（見被告選任辯護人九十五年十
      一月二十九日刑事辯護意旨狀所附證物三），顯見被告在
      上開時間被台中市調查站人員查獲本案犯行之後之本案偵
      、審期間，並無不能依據上開支票存款帳戶支票存根之記
      錄，以整理其向乙○○購買偽藥之時間與藥款，據以向法
      院陳報以為辯解依據之情形，但被告在本院本案審理之前
      ，始終未見提出此部分資料。嗣在本院本案審理時，雖經
      由選任辯護人提出上開支票存根十二紙，但其存根記載之
      日期均在八十八年五月三十日之後，與被告之犯罪時間係
      自八十七年一月間起相距甚遠，且其總計之金額共達二百
      三十六萬七千五百元亦與被告所辯不符，上開支票存根顯
      不能證明被告上開所辯為真實。再以支票係無因證券觀之
      ，亦無從以被告交付上開支票給乙○○之事實，即認定此
      係購買藥品而支付。被告亦有可能係為分配販賣偽藥所得
      之目的，或為支付乙○○於八十八年九月間購買自動快速
      膜衣機之應負擔款等目的，而交付上開支票給乙○○。被
      告以上開支票存根辯稱上情，尚難採信。
（２）且本案經台中縣調查站人員持搜索票在被告以其配偶陳妙
      齡名義租住之台中市○○路三二四號五之十一樓處，有查
      扣附表二所示之扣押物品，此係被告所是認之事實，並有
      搜索票、搜索扣押筆錄、及上開扣案物品照片（照片見七
      四至八五頁）在卷可稽。另外，台中縣調查站人員亦有持
      搜索票在乙○○製造偽藥之彰化縣溪州鄉○○路○段五○
      ○巷一號至六號及在台中市○○路三四九號八樓之十四、
      十樓之十二等處，分別查扣附表一、三所示之扣押物品，
      此亦有搜索票、搜索扣押筆錄、及上開扣案物品照片在卷
      可據。其中，乙○○在台中市○○路三四九號八樓之十四
      、十樓之十二等處被查扣之物品既有包裝紙盒、說明書、
      藥品包裝機，則被告如係向被告購買藥品轉賣，衡情自以
      購買業已完成包裝之藥品始合情理。惟依據被告在台中市
      ○○路三二四號五之十一樓處被查扣物品之照片，顯示被
      告被查扣之偽藥大部分均為散裝，其中並又有Ｒｏｈｙｐ
      ｎｏｌ  Ｒｏｃｈｅ包裝盒五箱，而乙○○上開被搜索地
      點則未被查獲附表二所示之Ｒｏｈｙｐｎｏｌ  Ｒｏｃｈ
      ｅ  ２ｍｇ藥片及Ｒｏｈｙｐｎｏｌ  Ｒｏｃｈｅ包裝盒
      ，如謂被告係向乙○○購買藥品，乙○○有包裝盒及包裝
      器材仍不為包裝，而將五千五百粒之Ｒｏｈｙｐｎｏｌ
      Ｒｏｃｈｅ  ２ｍｇ藥片及五箱之Ｒｏｈｙｐｎｏｌ  Ｒ
      ｏｃｈｅ包裝盒一次交給未被查獲包裝器材之被告，此亦
      與交易常情有違。由此益可證明被告所辯不足採信。至於
      乙○○縱有另於八十八年八、九月間陸續將數量不詳並有
      仿冒「ＶＩＡＧＲＡ」商標圖樣之「威而剛」偽藥，以每
      瓶四千五百元或三千五百元之價格出售給許慶興及許銀濬
      ，此情固有本院所調得之許慶興、許銀濬等違反藥事法刑
      案卷宗內附之許慶興、許銀濬偵、審筆錄可據，但許慶興
      、許銀濬均不知乙○○有無與被告共同製造偽藥之事，尚
      難因此即認定本案被告並無與乙○○共同製造偽藥之犯行
      。至於乙○○在本案被查獲之後，有無另外再自行或與他
      人製造偽藥販賣，亦與被告有無本案上開犯行之認定無關
      。被告依據上開各情，辯稱其無本案製造偽藥之犯行，亦
      為本院所不採信。
（３）又被告既有與乙○○共同製造ＦＭ２之偽藥，業據乙○○
      供述在卷，且乙○○亦有在彰化縣溪州鄉之上開處所被查
      扣附表一所示之ＦＭ２之偽藥，而在被告上開處所被查扣
      之ＦＭ２之偽藥高達六十二萬三千一百七十三顆，此部分
      與被告另外被查獲含有氟硝西泮之成分二百九十七顆ＦＭ
      ２，其外表、成分及包裝亦有不同，且上開六十二萬三千
      一百七十三顆ＦＭ２偽藥，亦未超過使用年限，如謂被告
      會於八十三年間向他人大量購入六十二萬三千一百七十三
      顆之ＦＭ２偽藥，卻一直放至八十八年十一月間被查獲日
      止，此亦有悖情理。上開六十二萬三千一百七十三顆ＦＭ
      ２偽藥亦係被告與乙○○共同製造並交由被告販賣，此情
      亦堪認定。
（４）綜上理由，本案被告以前開情詞置辯，為本院所不採信。
四、本案被告上開犯行，復有扣案如附表一、二、三所示偽藥及
    製造、包裝偽藥之機具、仿冒之包裝紙、說明書與原料等足
    證，再扣案藥品經檢驗結果均係偽藥，有法務部調查局八十
    八年十一月二十四日八八發技一之一字第八八一七四四○七
    號函附於台灣台中地方法院檢察署八十九年度偵字第一二四
    五號卷第十三至十五頁可稽，而ＶＩＡＧＲＡ、ＺＡＮＴＡ
    Ｃ、ＸＥＮＩＣＡＬ、ＮＯＲＶＡＳＣ、ＬＯＳＥＣ等藥品
    ，係美商輝瑞大藥廠、英商葛蘭素集團公司、瑞士商赫夫門
    羅氏藥廠股份有限公司、瑞商阿斯特拉有限公司經銷之藥品
    ，其「ＶＩＡＧＲＡ」、「ＺＡＮＴＡＣ」、「ＸＥＮＩＣ
    ＡＬ」、「ＮＯＲＶＡＳＣ」及「ＬＯＳＥＣ」、「ＲＯＨ
    ＹＰＮＯＬ」等商標，並經向經濟部智慧財產權局註冊，取
    得商標專用權，使用於各類藥品，且目前均尚在專用期限內
    ，亦有商標註冊證附卷可稽（參台灣台中地方法院檢察署八
    十九年度偵字第四八二七號卷第十、十一頁，八十九年度偵
    字第一五八七號卷第十三頁至第二十一頁、本院本案卷宗第
    八十頁）。另扣案如附表一編號９之「威而鋼說明書」、編
    號２４之「ＬＯＳＥＣ膠囊包裝錫箔紙」、附表二編號１４
    之「ＲＯＨＹＰＮＯＬＲＯＣＨＥ包裝盒」，附表三編號１
    ４之「ＺＡＮＴＡＣ銀色錫箔包裝紙」、編號１５之「Ｇｌ
    ａｘｏＺＡＮＴＡＣ金色錫箔包裝紙」、編號１６之「ＸＥ
    ＮＩＣＡＬ錫箔包裝紙」、編號１７之「ＮＯＲＶＡＳＣ錫
    箔包裝紙」、編號１８之「ＶＩＡＧＲＡ商標」、編號１９
    之「漏斗威而鋼說明書」、編號２１之「ＺＡＮＴＡＣ包裝
    紙盒（澳洲廠）」、編號２２之「ＬＯＳＥＣ包裝紙盒」、
    編號２３之「ＸＥＮＩＣＡＬ說明書」、編號２４之「ＸＥ
    ＮＩＣＡＬ包’裝紙盒」、編號２５之「ＺＡＮＴＡＣ包裝
    紙盒」、編號２６之「ＺＡＮＴＡＣ說明書（澳洲廠）」、
    編號２７之「ＺＡＮＴＡＣ說明書（紐西蘭廠）」、編號２
    ８之「ＬＯＳＥＣ說明書及商標」等物，並經本院前審現場
    勘驗取樣附卷，該等說明書及包裝上確有使用「ＶＩＡＧＲ
    Ａ」、「ＺＡＮＴＡＣ」、「ＸＥＮＩＣＡＬ」、「ＮＯＲ
    ＶＡＳＣ」及「ＬＯＳＥＣ」、「ＲＯＨＹＰＮＯＬ」等告
    訴人等所有商標圖樣及文字，有勘驗筆錄及上揭說明書、包
    裝紙（盒）扣案可稽（本院上訴卷第一九二頁至二○八頁）
    ，此外，復有扣押物品照片等在卷足資佐證，足見乙○○上
    開所供與被告共同製造偽藥並仿冒、使用他人註冊商標於偽
    藥包裝、說明書，再持偽藥販賣之供述，堪予採信。其等上
    開行使偽造私文書之行為，並足生損害於美商輝瑞大藥廠等
    公司。被告犯罪事證，已臻明確，犯行堪以認定。
五、按被告行為後，藥事法已於九十三年四月二十一日經總統公
    布修正，並於同月二十四日施行，就被告所犯製造偽藥罪，
    依據上開修正後之藥事法第八十二條第一條之規定，已將修
    正前即八十七年六月二十四日經總統令修正公布（並於三日
    後施行）之藥事法第八十二條第一項原法定刑「七年以下有
    期徒刑、得併科新台幣十五萬元以下罰金」提高為「十年以
    下有期徒刑、得併科新台幣一千萬元以下罰金」（此後藥事
    法尚經二次修正，但上開法條之犯罪構成要件與法定刑均未
    變更），更於藥事法第八十二條第二項設有常業犯處「五年
    以上十二年以下有期徒刑、得併科新台幣二千五百萬元以下
    罰金」之規定，二者相互比較，自以上開修正前即八十七年
    六月二十四日經總統令修正公布之藥事法處罰規定有利於被
    告，亦即裁判時法並無較有利於被告之情形；另外，被告行
    為後，商標法第六十二條固於九十二年五月二十八日經總統
    令公布修正，並自公布日起六個月後即九十二年十一月二十
    八日施行，將修正前商標法第六十二條之規定列為第八十一
    條，而上開修正後之商標法第八十一條已無「意圖欺騙他人
    」之用語，但上開修正前、後之條文，刑度並無不同，且本
    案被告製造、販賣上開偽藥，確有「意圖欺騙他人」之情形
    ，則上開新、舊商標法之規定即不發生有利或不利被告之情
    形，亦即裁判時法亦非較有利於被告。另外，被告行為後，
    刑法第五十五條牽連犯及同法第五十六條連續犯之規定，雖
    自九十五年七月一日起均已被刪除，就此部分，被告行為後
    之法律已有變更，惟本案被告於上開舊法時期所犯之下列犯
    罪，因各自之犯罪時間緊接，犯罪構成要件亦各自相同，顯
    皆各基於概括犯意反覆而為，應均依修正前刑法第五十六條
    連續犯之規定，而屬裁判上一罪；且被告所犯數罪之間，亦
    有方法結果之牽連關係，依據修正前刑法第五十五條牽連犯
    之規定，應從一重依製造偽藥罪處斷。雖被告所犯之製造偽
    藥罪，依據修正前刑法第五十六條之規定，得加重其刑至二
    分之一，但依據新法，因刑法牽連犯及連續犯之規定已被刪
    除，則被告所犯下列三罪，應各依其行為之次數定犯罪之罪
    數，且數罪併罰，後再依刑法第五十一條之規定為數罪併罰
    定其應執行刑。審酌上開各情，被告行為後之上開刑法規定
    亦無較有利於被告之情形，則依據刑法第二條第一項前段之
    規定，被告上開所為，自仍依上開行為時之法律處斷。是就
    被告製造偽藥之犯行部分，係犯八十七年六月二十四日經總
    統令修正公布藥事法第八十二條第一項之製造偽藥罪（至於
    販賣所製造偽藥之低度行為，已被製造偽藥之高度行為所吸
    收，應不另論罪）；被告另為意圖欺騙他人，於類似商品使
    用相同於他人註冊商標之圖樣，係犯修正前商標法第六十二
    條之罪（至於明知為仿冒商標之商品而販賣之低度行為，亦
    被上開犯行所吸收，而不另論罪）；又於藥品說明書、包裝
    紙（盒）上之文字係用以說明該藥品之主治效能及服用方法
    ，屬於私文書之一種，被告冒用上開商標專用權人名義而偽
    造私文書，加以販賣行使，此部分應係犯刑法第二百十六條
    、第二百十條之行使偽造私文書罪（至於偽造私文書之低度
    行為，已被行使偽造私文書之高度行為所吸收，亦不另論罪
    ）。被告就上開所犯三罪，其各自之犯罪時間緊接，犯罪構
    成要件亦各自相同，顯皆各基於概括犯意反覆而為，應均依
    修正前刑法第五十六條連續犯之規定，論以一罪；又被告所
    犯數罪之間，亦有方法結果之牽連關係，依據修正前刑法第
    五十五條牽連犯之規定，應從一重依上開製造偽藥罪處斷。
    上開從重處斷之製造偽藥罪，並應依修正前刑法第五十五條
    之規定加重其刑。又就上開犯行之實施，被告與乙○○之間
    ，有犯意聯絡及行為分擔，均應論以共同正犯。再者，本案
    公訴人就被告違反藥事法部分，雖僅起訴被告明知為偽藥而
    販賣之犯行，但此部分既與被告製造偽藥之犯行有實質上一
    罪關係，被告製造偽藥之犯行自亦屬起訴效力所及，本院自
    應變更起訴法條併予審判；另公訴人對於本案被告雖僅起訴
    附表二部分之犯行，但附表一、三之部分，既與被告上開犯
    行有修正前刑法連續犯、牽連犯之裁判上一罪關係，本院自
    亦應併予審判。又扣案之附表一、二、三所示物品，其中關
    於製造偽藥之器材，應依上開藥事法第八十八條之規定宣告
    沒收；另外經本院前審勘驗上開有侵害商標專用權之商品及
    包裝紙、盒，則應依上開修正前商標法第六十四條之規定宣
    告沒收。至於其餘物品，分別為被告與共犯乙○○犯罪所得
    ，或所有並供犯罪所用或預備供犯罪使用之物，應分別依據
    刑法第三十八條第一項第二、三款之規定宣告沒收。另外，
    在台中縣大里市○○路上開處所查獲之單據（即本院前審判
    決附表二之編號５）與被告之犯罪並無直接關係，本院爰不
    為沒收之宣告。
六、又美術著作，係「包含於美術之領域，應用美術技巧以手工
    製作與實用物品結合而具裝飾性價值，可表現感情之單一物
    品」之創作。本案被告與乙○○擅自重製美商輝瑞大藥廠等
    公司之外包裝盒部分，告訴代理人及公訴人均未指證上開包
    裝盒有何美術著作等著作權，本院爰不為被告有違反著作權
    法之犯行之認定（公訴人於起訴書亦未指訴被告有此犯行）
    。再者，本案被告被查獲之扣押物品，雖尚有二百九十七顆
    之ＦＭ２含有第三級毒品氟硝西泮之成分，但上開二百九十
    七顆ＦＭ２之外表、成分及包裝，均與被告或乙○○被查獲
    之ＦＭ２有別，鑑定證人張光政亦於原審法院審理時，證稱
    上開二百九十七顆之ＦＭ２外表看起來已經很舊，超過使用
    年限等語。則被告辯稱上開二百九十七顆之ＦＭ２係其於八
    十三年間即已購入乙節，自非不可採信。而氟硝西泮係自八
    十八年四月二十八日才經行政院公告列為第三級毒品，並於
    八十八年四月三十日生效，有法務部九十五年六月十四日法
    檢決字第○九五○○二○○五七號函在卷可稽（見本院卷宗
    第一○五頁），被告自八十三年間購入上開ＦＭ２而放置至
    上開被查獲之時間，由此事實自難認定被告有販賣上開ＦＭ
    ２之犯意，則本案自無從論就被告有無販賣第三級毒品之犯
    行（公訴人於起訴書亦未指訴被告有此犯行）。又上開二百
    九十七顆之ＦＭ２既非被告與乙○○於上開犯罪期間製造，
    公訴人就此部分對被告所為之指訴即屬犯罪不能證明。惟因
    公訴人認此部分與被告上開製造偽藥之犯行，有修正前刑法
    第五十六條連續犯之裁判上一罪關係，爰不就此部分另為被
    告無罪之判決。又持有第三級毒品尚無刑事處罰規定，上開
    二百九十七顆之ＦＭ２亦無從於本案為沒收之宣告。以上均
    應併予敘明。
七、本案被告之犯罪事證明確，犯行堪以認定，原審法院予以論
    罪科刑，固非無見。惟本案被告係與乙○○共同製造偽藥販
    賣，原審判決未對被告論科共同製造偽藥之罪責，尚有未當
    ，又本案被告製造偽藥販賣之數量不少，犯罪期間將近二年
    ，對國民健康所造成之危害尚非輕微，原審判決仍為緩刑宣
    告，亦有未當。以上部分亦為公訴人上訴意旨所指摘之事項
    ，其上訴為有理由，原審判決既有上開可議之處，即屬無可
    維持，自應由本院將原審判決予以撤銷改判。爰審酌被告之
    品行、製造偽藥販賣之期間、製造偽藥販賣之數量不少，對
    國民健康所造成之危害尚非輕微、及其犯罪後之態度等一切
    犯罪情狀，量處如主文第二項所示之刑。附表一、二、三所
    示之扣押物，並均依法宣告沒收。
八、據上論斷，應依刑事訴訟法第三百六十九條第一項前段、第
    三百六十四條、第三百條、第二百九十九條第一項前段，八
    十七年六月二十四日總統令修正公布之藥事法第八十二條第
    一項、第八十八條、修正前商標法第六十二條第一、二款，
    第六十四條，刑法第二條第一項前段、第十一條前段、修正
    前刑法第二十八條、第五十六條、刑法第二百十六條、第二
    百十條、修正前刑法第五十五條、第三十八條第一項第二、
    三款，判決如主文。
本案經檢察官甲○○到庭執行職務。
中    華    民    國    95    年    12    月    13    日
              刑事第三庭  審判長法  官  王  增  瑜
                                法  官  胡  忠  文
                                法  官  廖  柏  基
上列正本證明與原本無異。
如不服本判決應於收受送達後十日內向本院提出上訴書狀，其未
敘述上訴之理由者並得於提起上訴後十日內向本院補提理由書（
均須按他造當事人之人數附繕本）。
                                書記官  王  麗  英
中    華    民    國    95    年    12    月    13    日
附錄條文：
八十七年六月二十四日總統令修正公布之藥事法第八十二條第一
項：
製造或輸入偽藥或禁藥者，處七年以下有期徒刑、得併科新台幣
十五萬元以下罰金。
附表一：
彰化縣溪州鄉○○路○段五○○巷一號至六號扣案
物品清單
┌──┬─────────┬───────┬────────────────┐
│編號│名              稱│數          量│成                            分│
├──┼─────────┼───────┼────────────────┤
│ １ │打錠機            │二台          │                                │
├──┼─────────┼───────┼────────────────┤
│ ２ │烘乾機            │一台          │                                │
├──┼─────────┼───────┼────────────────┤
│ ３ │快速自動膜衣機    │一台          │                                │
├──┼─────────┼───────┼────────────────┤
│ ４ │罐裝ＦＭ２        │一八九○○○粒│含鎮靜安眠劑                    │
│    │                  │              │ＤＩＡＺＥＰＡＭ成分            │
├──┼─────────┼───────┼────────────────┤
│ ５ │ＦＭ２            │七二二○○粒  │含鎮靜安眠劑                    │
│    │                  │              │ＤＩＡＺＥＰＡＭ成分            │
├──┼─────────┼───────┼────────────────┤
│ ６ │橢圓型ＦＭ２      │一六○○○○粒│含鎮靜安眠劑                    │
│    │                  │              │ＤＩＡＺＥＰＡＭ成分            │
├──┼─────────┼───────┼────────────────┤
│ ７ │藍色威而剛        │六○五○○粒  │含ＳＩＬＤＥＮＡＦＩＬ成分      │
│    │                  │              │                                │
├──┼─────────┼───────┼────────────────┤
│ ８ │白色威而剛        │三一○○○粒  │無常見藥、毒品成分              │
├──┼─────────┼───────┼────────────────┤
│ ９ │威而剛說明書      │九○○○張    │                                │
├──┼─────────┼───────┼────────────────┤
│ １０ │益樂肝保肝藥錠    │五二九○○粒  │無常見藥、毒品成分              │
├──┼─────────┼───────┼────────────────┤
│  │ＺＡＮＴＡＣ      │一八五六○○粒│無常見藥、毒品成分              │
├──┼─────────┼───────┼────────────────┤
│  │益樂肝說明書      │二十二張      │                                │
├──┼─────────┼───────┼────────────────┤
│  │ＴＩＨＡＭＩＮＥ  │五公斤        │含ＴＩＨＡＭＩＮＥ（維他命Ｂ１）│
│    │ＭＯＮＯＮＩＴＲＡ│              │成分                            │
│    │－ＴＥ            │              │                                │
├──┼─────────┼───────┼────────────────┤
│  │模具              │二百二十九支  │                                │
├──┼─────────┼───────┼────────────────┤
│  │ＬＩＶＥＲ  ＨＹＤ│十四公斤      │無常見藥、毒品成分              │
│    │ＲＯＬＹＳＡＴ    │              │                                │
│    │ＦＯＲＯＲＡＬ    │              │                                │
├──┼─────────┼───────┼────────────────┤
│  │百憂解２０膠囊    │九二五○○粒  │含精神、神經安定劑              │
├──┼─────────┼───────┼────────────────┤
│  │烘箱濾網          │一具          │                                │
├──┼─────────┼───────┼────────────────┤
│  │ＣＡＬＣＩＵＭ  Ｃ│二十公斤      │                                │
│    │ＡＲＢＯＸＹＭＥ－│              │                                │
│    │ＴＨＹＬ  ＣＥＬＬ│              │                                │
│    │ＵＬＯＳＥ        │              │                                │
├──┼─────────┼───────┼────────────────┤
│  │漏斗              │二具          │                                │
├──┼─────────┼───────┼────────────────┤
│  │實驗用液體        │一箱（十三罐）│                                │
├──┼─────────┼───────┼────────────────┤
│  │製藥用液體        │五桶          │                                │
├──┼─────────┼───────┼────────────────┤
│  │粉碎機            │一台          │                                │
├──┼─────────┼───────┼────────────────┤
│  │攪拌機            │一台          │                                │
├──┼─────────┼───────┼────────────────┤
│  │膠囊包裝錫箔      │二十四捆      │                                │
├──┼─────────┼───────┼────────────────┤
│  │威而剛空罐        │七百個        │                                │
├──┼─────────┼───────┼────────────────┤
│  │ＰＹＲＩＤＯＸＩＮ│四公斤        │含ＰＹＲＩＤＯＸＩＮＥ（維他命Ｂ│
│    │Ｅ  ＨＹＤＲＯＣＨ│              │６）成分                        │
│    │－ＬＯＲＩＤＥ    │              │                                │
├──┼─────────┼───────┼────────────────┤
│  │ＬＡＣＴＯＳＥ    │二十五公斤    │                                │
├──┼─────────┼───────┼────────────────┤
│  │原料一（奶粉狀）  │十一公斤      │無常見藥、毒品成分              │
├──┼─────────┼───────┼────────────────┤
│  │原料二（結晶狀）  │六公斤        │無常見藥、毒品成分              │
├──┼─────────┼───────┼────────────────┤
│  │原料三（白色粉末）│八點四公斤    │無常見藥、毒品成分              │
├──┼─────────┼───────┼────────────────┤
│  │原料四（小顆粒狀）│一百四十二公克│含制酸劑ＯＭＥＰＲＡＺＯＬＥ成分│
├──┼─────────┼───────┼────────────────┤
│  │原料五（黃色顆粒）│二十七點六公斤│含維他命Ｂ１及Ｂ６成分          │
└──┴─────────┴───────┴────────────────┘
附表二：
扣案物品清單
┌──┬─────────┬───────┬───────────┬────────┐
│編號│名              稱│數          量│ 查    獲    地    點 │成            分│
├──┼─────────┼───────┼───────────┼────────┤
│ １ │Ｖｉａｇｒａ威爾剛│五十二顆      │臺中縣大里市○○路一四│含ＳＩＬＤＥＮＡ│
│    │藥錠              │              │七巷一二一之五號      │ＦＩＬ成分      │
├──┼─────────┼───────┼───────────┼────────┤
│ ２ │ＡＯＭ２０膠囊    │八十一粒      │臺中縣大里市○○路一四│                │
│    │                  │              │七巷一二一之五號      │                │
├──┼─────────┼───────┼───────────┼────────┤
│ ３ │六一三藥錠        │二一三粒      │臺中縣大里市○○路一四│                │
│    │                  │              │七巷一二一之五號      │                │
├──┼─────────┼───────┼───────────┼────────┤
│ ４ │Ｘｃｎｉｃａｌ膠囊│九粒          │臺中縣大里市○○路一四│                │
│    │一二○公絲        │              │七巷一二一之五號      │                │
├──┼─────────┼───────┼───────────┼────────┤
│ ５ │Ｘｃｎｉｃａｌ膠囊│二十一張      │臺中縣大里市○○路一四│                │
│    │傳單              │              │七巷一二一之五號      │                │
├──┼─────────┼───────┼───────────┼────────┤
│ ６ │維他命Ｅ          │一萬八千顆    │台中市○○路三二四號五│含ＴＯＣＯＰＨＥ│
│    │                  │              │之十一樓              │ＲＯＬ成分      │
├──┼─────────┼───────┼───────────┼────────┤
│ ７ │ＡＣＭ２０        │一千三百五十粒│台中市○○路三二四號五│含制酸劑        │
│    │                  │              │之十一樓              │ＯＭＥＰＲＡＺＯ│
│    │                  │              │                      │ＬＥ成分        │
├──┼─────────┼───────┼───────────┼────────┤
│ ８ │Ｒｏｈｙｐｎｏｌ  │五千七百粒    │台中市○○路三二四號五│含ＤＩＡＺＥＰＡ│
│    │Ｒｏｃｈｃ  ２ｍｇ│              │之十一樓              │Ｍ成分          │
├──┼─────────┼───────┼───────────┼────────┤
│ ９ │保肝片            │七萬一千四百粒│台中市○○路三二四號五│維他命Ｂ１等成分│
│    │                  │              │之十一樓              │                │
├──┼─────────┼───────┼───────────┼────────┤
│ １０ │Ｚａｎｔａｃ胃藥  │四千零八十顆  │台中市○○路三二四號五│                │
│    │                  │              │之十一樓              │                │
├──┼─────────┼───────┼───────────┼────────┤
│  │ＦＭ２            │六十二萬三千一│台中市○○路三二四號五│另六十二萬三千一│
│    │                  │百七十三顆    │之十一樓              │百七十三顆      │
│    │                  │              │                      │含ＤＩＡＺＥＰＡ│
│    │                  │              │                      │Ｍ成分          │
├──┼─────────┼───────┼───────────┼────────┤
│  │Ｖｉａｇｒａ威爾藥│一百三十八顆  │台中市○○路三二四號五│                │
│    │錠                │              │之十一樓              │                │
├──┼─────────┼───────┼───────────┼────────┤
│  │Ｒｏｈｙｐｎｏｌ  │五箱          │台中市○○路三二四號五│                │
│    │Ｒｏｃｈｃ包裝盒  │              │之十一樓              │                │
└──┴─────────┴───────┴───────────┴────────┘
附表三：
台中市○○路三四九號八樓之十四、十樓之十二扣案物品清單
┌──┬─────────┬───────┬──────────────┐
│編號│名              稱│數          量│成                        分│
├──┼─────────┼───────┼──────────────┤
│ １ │威而剛散裝藥錠    │三二○○○○粒│含ＳＩＬＤＥＮＡＦＩＬ成分  │
├──┼─────────┼───────┼──────────────┤
│ ２ │威而剛罐裝藥錠    │一五九○○粒  │含ＳＩＬＤＥＮＡＦＩＬ成分  │
├──┼─────────┼───────┼──────────────┤
│ ３ │讓你酷藥錠        │四八二六四粒  │無常見藥、毒品成分          │
├──┼─────────┼───────┼──────────────┤
│ ４ │ＮＯＲＶＡＳＣ藥錠│一○一○○○粒│含強心劑                    │
│    │                  │              │ＡＭＬＯＤＩＰＩＮＥ成分    │
├──┼─────────┼───────┼──────────────┤
│ ５ │ＺＡＮＴＡＣ藥錠  │一○九○○粒  │無常見藥、毒品成分          │
├──┼─────────┼───────┼──────────────┤
│ ６ │ＺＡＮＴＡＣ藥錠（│八七○二五粒  │無常見藥、毒品成分          │
│    │散裝）            │              │                            │
├──┼─────────┼───────┼──────────────┤
│ ７ │ＬＯＳＥＣ藥錠（散│四一八一○粒  │含制酸劑                    │
│    │裝）              │              │ＯＭＥＰＲＡＺＯＬＥ成分    │
├──┼─────────┼───────┼──────────────┤
│ ８ │ＬＯＳＥＣ藥錠（罐│七二八○粒    │含制酸劑                    │
│    │裝）              │              │ＯＭＥＰＲＡＺＯＬＥ成分    │
├──┼─────────┼───────┼──────────────┤
│ ９ │保肝片            │一一○○○粒  │無常見藥、毒品成分          │
├──┼─────────┼───────┼──────────────┤
│ １０ │不明藍色藥錠      │六○○○粒    │含ＳＩＬＤＥＮＡＦＩＬ成分  │
├──┼─────────┼───────┼──────────────┤
│  │不明黃色藥錠      │一○六○○粒  │含維他命Ｂ１成分            │
├──┼─────────┼───────┼──────────────┤
│  │不明白色藥錠      │七三○○粒    │無常見藥、毒品成分          │
├──┼─────────┼───────┼──────────────┤
│  │ＬＯＳＥＣ原料    │二瓶          │                            │
├──┼─────────┼───────┼──────────────┤
│  │ＺＡＮＴＡＣ錫箔包│五捆          │                            │
│    │裝紙（銀色）      │              │                            │
├──┼─────────┼───────┼──────────────┤
│  │ＺＡＮＴＡＣ錫箔包│十捆          │                            │
│    │裝紙（金色）      │              │                            │
├──┼─────────┼───────┼──────────────┤
│  │ＸＥＮＩＣＡＬ錫箔│三捆          │                            │
│    │包裝紙            │              │                            │
├──┼─────────┼───────┼──────────────┤
│  │ＮＯＲＶＡＳＥ錫箔│三捆          │                            │
│    │包裝紙            │              │                            │
├──┼─────────┼───────┼──────────────┤
│  │威而剛商標        │一○○○○張  │                            │
├──┼─────────┼───────┼──────────────┤
│  │漏斗威而剛說明書  │三五○○張    │                            │
├──┼─────────┼───────┼──────────────┤
│  │威而剛包裝罐      │一箱          │                            │
├──┼─────────┼───────┼──────────────┤
│  │ＺＡＮＴＡＣ包裝紙│八三三個      │                            │
│    │盒（澳洲廠）      │              │                            │
├──┼─────────┼───────┼──────────────┤
│  │ＬＯＳＥＣ包裝紙盒│一一七○個    │                            │
├──┼─────────┼───────┼──────────────┤
│  │ＸＥＮＩＣＡＬ說明│八五○○張    │                            │
│    │書                │              │                            │
├──┼─────────┼───────┼──────────────┤
│  │ＸＥＮＩＣＡＬ包裝│八○○○個    │                            │
│    │紙盒              │              │                            │
├──┼─────────┼───────┼──────────────┤
│  │ＺＡＮＴＡＣ包裝紙│二三○○個    │                            │
│    │盒                │              │                            │
├──┼─────────┼───────┼──────────────┤
│  │ＺＡＮＴＡＣ說明書│一箱          │                            │
│    │（澳洲廠）        │              │                            │
├──┼─────────┼───────┼──────────────┤
│  │ＺＡＮＴＡＣ說明書│一箱          │                            │
│    │（紐西蘭廠）      │              │                            │
├──┼─────────┼───────┼──────────────┤
│  │ＬＯＳＥＣ說明書及│一箱          │                            │
│    │商標              │              │                            │
├──┼─────────┼───────┼──────────────┤
│  │藥品包裝機        │四台          │                            │
└──┴─────────┴───────┴──────────────┘
                                                    Ｒ


司法院資訊處製作；財團法人民間司法改革基金會備份。
